【裁判字號】    89,上易,410
【裁判日期】    900130
【裁判案由】    贓物等
【裁判全文】
臺灣高等法院臺中分院刑事判決                    八十九年度上易字第四一○號
    上  訴  人
    即  被  告  丙○○
    上  訴  人
    即  被  告  甲○○
    共      同
    選任辯護人  高思大
                陳國華
    上  訴  人
    即  被  告  乙○○
右上訴人因贓物等案件，不服臺灣臺中地方法院八十九年度易字第七十號中華民國八
十九年一月十九日第一審判決（起訴案號：臺灣臺中地方法院檢察署八十八年度偵字
第二二九○八號），提起上訴，本院判決如左：
      主  文
原判決撤銷。
丙○○、乙○○、甲○○共同連續湮滅關係他人刑事被告案件之證據，丙○○、甲○○均處有期徒刑柒月，乙○○，累犯，處有期徒刑捌月。扣案如附表三所示之物沒收
。
    事  實
一、乙○○前曾於民國（下同）八十三年間因違反麻醉藥品管理條例案件，經臺灣高
    雄地方法院判處有期徒刑三年確定，於八十七年五月二日執行完畢，猶不知悔改
    ，復與丙○○及甲○○共同基於湮滅關係他人刑事犯罪證據之概括犯意聯絡，於
    八十七年十二月間起至八十八年一月二十日止受僱於辛○○（另案審理，經原審
    法院判處有期徒刑一年八月確定），在台中市南屯區○○○○路一五五號之金隆
    汽車修配場，明知辛○○所交付如附表一所示之自小客車乃其竊來之贓車，竟以
    每解體一部自小客車新台幣（下同）三千五百元之代價，將如附表一所示之自小
    客車解體，使失主無從回復其車輛，湮滅有關辛○○所犯常業竊盜罪之證據，再
    由辛○○將解體後之汽車零件銷售牟利。嗣於八十八年一月二十日晚間六時二十
    分許，經警在上址查獲，扣得附表一編號四之ＱＲ－八九○一號及編號五之Ｂ六
    －九五六五號自小客車（均已發還被害人）、如附表二所示之贓物，及其等所有
    供解體自小客車所用如附表三所示之工具一批。
二、案經臺灣臺中地方法院檢察署檢察官自動檢舉偵查起訴。
      理  由
一、訊據被告丙○○、乙○○、甲○○三人，對於其等自八十七年十二月間起至八十
    八年一月二十日止受僱於辛○○，在台中市南屯區○○○○路一五五號之金隆汽
    車修配場，由辛○○所交付如附表一所示之自小客車，其等以每解體一部自小客
    車分別得款三千五百元，將如附表一所示之自小客車解體，及於八十八年一月二
    十日晚間六時二十分許，經警在上址查獲，扣得附表一編號四之ＱＲ－八九○一
    號及編號五之Ｂ六－九五六五號自小客車、如附表二所示之贓物，及其等所有供
    解體自小客車所用如附表三所示之工具一批等事實均坦承不諱。惟均否認有湮滅
    他人刑事被告案件證據之犯行，均弁稱其等不知辛○○所交付如附表一所示之自
    小客車為來路不明之贓車等語。另被告弁護人並弁稱：本件與本院八十八年度易
    字第九○七號被告等贓物案件，係屬同一案件，該案既經判決無罪確定，本件係
    重復起訴，應為免訴之判等情。惟查本件被告等前揭犯行，業據其等於警訊及偵
審中迭承甚詳，且核與被害人庚○○、丁○○、己○○於偵查中之指述車輛失竊
    情形及同案被告辛○○於偵查中所供述之附表一所示車輛均係其竊取之情節相符
    ，復有現場照片十張、車輛竊盜、車牌失竊資料個別查詢報表－查詢車輛認可資
    料五份、贓物領具三紙等附卷可按，及如附表二所示之贓物、附表三所示被告等
    所有供拆解贓車所用之工具一批扣案足資佐證，且本件被告等所拆解之自小客車
    ，其年份均在一九九五至一九九七年間，此有上開車輛竊盜、車牌失竊資料個別
    查詢報表－查詢車輛認可資料可憑，此等車輛均只駛用二、三年，核情應無拆解
    車體之理，被告等所弁不知為來路不明之贓車應無可採。另本件被告等前經原審
    法院以八十八年度易字第九○七號判決案件，公訴人係以被告等收受贓物犯行起
    訴，原審法院八十八年六月三十日以八十八年度易字第九○七號判決被告等有罪
    ，係變更公訴人之起訴法條，以被告等所犯係屬寄藏贓物及湮滅刑事證據罪論科
    ，嗣經本院於八十八年十月十二日，以八十八年度上易字第二○九七號判決，原
    判決撤銷，其撤銷理由係以該案公訴人係以被告等有犯收受贓物罪嫌起訴，認被
    告等並無收受贓物犯行，而判決被告等無罪。並認原審變更檢察官起訴法條，論
    處被告等寄藏贓物及湮滅關係他人刑事案件證據之刑責，自有未合。是以原審法
    院八十八年六月三十日以八十八年度易字第九○七號、本院於八十八年十月十二
    日以八十八年度上易字第二○九七號判決確定之事實，為該等案件檢察官起訴之
    被告等收受贓物之起訴事實，核與本件公訴人另行起訴之被告等寄藏贓物及湮滅
    關係他人刑事案件證據之犯罪事實，其犯罪構成要件，並不相同，此有上開判決
    及卷證可徵，本件自非前案確定判決效力所及，並應另為適法之裁判。再同案被
    告辛○○在本件被告三人於八十八年一月廿日為警查獲之前，即自八十六年六月
    廿一日起基於常業竊盜犯罪之意思，連續竊取車輛加以解體，交人銷售牟利之犯
    罪事實，業經檢察官於八十七年三月廿五日提起公訴，並經台中地方法院判處有
    期徒刑一年八月確定在案，亦有台中地方法院檢察署八十七年度偵字第二六七○
    號起訴書及台中地院訴字第八七一號判決書，本院八十九年度上訴字第一九五號
    判決書在卷可稽，且被告等所拆解之自用小客車被害人等均已向警察機關提出報
    告請求偵辦，此有車輛竊盜、車牌失竊資料個別查詢報表－查詢車輛認可資料五
    紙在卷可憑，被告等於辛○○常業竊盜犯罪經檢察官偵查起訴後，猶於本件將辛○○竊得之上開車輛，受僱鄧某將車體拆解，使車體變型難以發現，足以妨害法
    院對於辛○○所有常業竊犯行證據之審酌以及被害人之追索，與檢警機關之續
    行查證，被告等自應有湮滅關係他人刑事案件證據之刑責。綜上所述，本件被告
    等之犯行，應堪予認定。
二、核被告丙○○、乙○○、甲○○等三人所為，均係犯刑法第一百六十五條之湮滅
    刑事證據罪，又被告等均有犯意聯絡及行為分擔，為共同正犯。且其等先後多次
    犯行，時間緊接，所犯構成要件相同，顯係基於概括之犯意反覆為之，為連續犯
    ，應以一罪論，並皆加重其刑。另被告乙○○前曾於八十三年間因違反麻醉藥品
    管理條例案件，經臺灣高雄地方法院判處有期徒刑三年確定，甫於八十七年五月
    二日執行完畢之情，有台灣台中地方法院檢察署刑案資料查註紀錄表及本院被告
    全國前案紀錄表各一份在卷可憑，其於五年之內，再犯本件有期徒刑以上之罪，
    構成累犯，應遞加重其刑。原審認上訴人罪證明確，予以論罪科刑，固非無見，
    惟查原審遽認被告三人另均犯寄藏贓物罪（此部分不另為無罪諭知，理由如後述
    ），尚有未洽。上訴人上訴意旨否認犯罪，雖無可取，惟原判決既有可議，即無
    可維持，自應由本院加以撤銷改判。爰審酌被告犯罪動機、手段、犯後態度尚佳
    ，及被告三人受雇多日在鄧某修車廠，連續使用扣案工具將其等收受之多輛贓車
    予以拆解，使失主永無可能回復車輛，所生危害匪淺，事後又未賠償受害之車輛
    失主等一切情狀，各量處如主文所示第二項之刑。至如附表三所示之工具一批，
    乃被告等所有供拆解車輛所用，業據供明在卷，應依刑法第三十八條第一項第二
    款之規定，併予宣告沒收。
三、公訴意旨另以：被告三人於上開時地，明知辛○○所交付如附表一所示車輛，乃
    其竊來贓車，竟然受雇解體該車輛，而受辛○○寄藏贓車，因認被告三人共同涉
    有刑法第三百四十九條第二項之寄藏贓物之罪嫌云云，惟訊之被告三人均堅決否
    認有此寄藏贓物之犯行，經查被告等固均受僱於辛○○而於右址從事解體自用小
    客車之行為，但依彼等於警訊及偵審中所供，均係辛○○與渠等聯絡後，再同至
    右開修配場，渠等每次抵達該修配場，待解體之自用小客車均置放於該址，待彼
    等將自用小客車解體後，零件亦均置於該址，由辛○○處理等情，顯然被告等並
    未將辛○○所交付之各該自用小客車加以保管及藏匿，核渠等所為，尚與刑法第
    三百四十九條第二項寄藏贓物罪責之成立要件未符（最高法院三十年非字第五十
    七號判例參照），要難認被告三人有構成該犯行，是此部分被告三人犯罪不能證
    明，惟公訴人認此部分與上開論罪部分有牽連犯之裁判上一罪關係，爰不另為無
    罪之諭知，併為敘明。
據上論斷，應依刑事訴訟法第三百六十九條第一項前段、第三百六十四條、二百九十
九條第一項前段，刑法第二十八條、第五十六條、第一百六十五條、第四十七條、第
三十八條第一項第二款，罰金罰鍰提高標準條例第一條前段，判決如主文。
本案經檢察官戊○○到庭執行職務。
中      華      民      國    九十      年      一      月      三十    日
                              臺灣高等法院臺中分院刑事第一庭
                                    審判長法  官  陳  紀  綱
                                          法  官  陳  登  源
                                          法  官  蕭  錦  鍾
右正本證明與原本無異。
不得上訴。
                                          書記官  蘇  昭  文
中      華      民      國  九十      年      一      月      三十    日
附錄法條：
刑法第一百六十五條：
偽造、變造、湮滅隱匿關係他人刑事被告案件之證據，或使用偽造、變造之證據者，
處二年以下有期徒刑、拘役或五百元以下罰金。
附表一：
編號  車牌號碼        所有人
一    Ｎ四－六四八○  德晃有限公司
二    Ｍ八－六八三一  常銘實業股份有限公司
三    Ｂ八－三八四三  己○○
四    ＱＲ－八九○一  丁○○
五    Ｂ六－九五六五  亞克有限公司
附表二：
編號    贓物名稱                  數    量
一      汽車保險桿                八個
二      行車電腦                  二十組
三      車門                      十五片
四      方向燈、燈光噌操桿        二組
五      啟動馬達                  五個
六      冷氣壓縮機                四個
七      後煞車燈                  二十個
八      儀表版                    三十個
九      車內置物箱（中央扶手）    二十個
十      水箱                      四個
十一    風扇                      四個
十二    不完整引擎                五個
十三    傳動軸                    八支
十四    天線                  十五支
十五    空氣濾清器                十個
十六    大燈                      十個
十七    後照鏡                    十二個
十八    車門飾板                  三十五組
十九    駕駛艙車門飾板            三十五組
二十    座椅                      二十五組
附表三：
編號    工具名稱          數    量
一      工具箱            二箱
二      電鋸              一支
三      磨砂手工具        一支
四      空壓螺絲手工具    三支
五      鐵錘              一支
                                                                        Ｃ


司法院資訊處製作；財團法人民間司法改革基金會備份。
